【裁判字號】    97,消債更,994
【裁判日期】    980216
【裁判案由】    更生事件
【裁判全文】
臺灣臺北地方法院民事裁定           97年度消債更字第994號
聲  請  人
即債務人    甲○○
                        號
上列當事人因消費者債務清理事件聲請更生，本院裁定如下：
    主  文
聲請駁回。
聲請費用由聲請人負擔。
    理  由
一、按債務人對於金融機構因消費借貸、自用住宅借款、信用卡
    或現金卡契約而負債務，在聲請更生或清算前，應提出債權
    人清冊，以書面向最大債權金融機構請求協商債務清償方案
    並表明共同協商之意旨，消費者債務清理條例（下稱消債條
    例）第151條第1項定有明文。復依消債條例第3條規定，債
    務人有不能清償債務或有不能清償之虞者，始得依消債條例
    所定更生或清算程序，清理其債務。又聲請更生或清算不合
    程式或不備其他要件者，法院應以裁定駁回之，但其情形可
    以補正者，法院應定期間先命補正，復為同條例第8條所明
    定。
二、查本件債務人向本院聲請更生，雖主張：其有不能清償債務
    情事，前已提出債權人清冊，以書面向最大債權金融機構香
    港上海匯豐銀行（下稱匯豐銀行）請求共同協商債務清償方
    案，惟協商不成立，且其無擔保或無優先權之債務總額未逾
    新臺幣1,200萬元，復未經法院裁定開始清算程序或宣告破
    產云云，爰依法聲請更生云云。經查：
    (一)本件於前置協商程序中，債權銀行匯豐銀行所提出之還款
      方案為「180期、月繳13,087元」之一階方案或「月繳
      5,000元」之二階方案；惟債務人方面表示：「債務人與
      匯豐銀行最終協議內容為前60期月付五仟多元，第61期起
      屆期再議，惟其後之還款條件並無明確，且依債務人目前
      之還款能力恐無法應付，如此之來還是無法有效解決債務
      」等情，故協商不成立，有更生聲請狀、前置協商不成立
      通知書、匯豐銀行陳報狀在卷可稽。
    (二)債務人96年年所得為589,270元，依其平均月收入為49,10
      5元，扣除行政院主計處公告之97年度臺北市平均每人每
      月最低生活費為14,152元後，顯非不能支應債權銀行所提
      之還款方案期付5,000元，是債務人尚非不能清償其債務
      。
    (三)至債務人主張匯豐銀行提出之還款方案，並未敘明第二階
      段即61期後之還款金額，致其不敢貿然同意上開還款方案
      部分，依債務人所述，匯豐銀行提出之還款方案既為60期
      重新核評還款能力，則債權人銀行屆時既會評估債務人之
      還款能力，再確定其每月清償金額，債務人自無由於現在
      即擔心其不能清償第二階段之還款，並以此為由拒絕簽立
      匯豐銀行提出之還款方案。債務人此部分主張，自無可取
      。
三、再者，更生之聲請，係責任財產制度下最後之手段，須以債
    務人實質上已不能清償者為限，此乃消費者債務清理條例第
    3條所明定。承上所述，債務人每月實際收入扣除最低生活
    費後，尚無「不能清償債務或不能清償之虞」，其更生之聲
    請即不符消費者債務清理條例第3條所定要件，自不准許其
    藉由更生程序以規避其所欠之債務，其更生之聲請自應駁回
    。
中    華    民    國    98    年    2    月    16    日
                民事庭        法  官   謝明珠
以上正本係照原本作成。
如不服本裁定，應於裁定送達後10日內，以書狀向本院提出抗告
，並繳納抗告費新臺幣1,000元。
中    華    民    國    98    年    2    月    16    日
                              書記官   林美嘉


司法院資訊處製作；財團法人民間司法改革基金會備份。
